臺中高等行政法院判決　　　　　　　　　　　　　　　　九十一年度簡字第七五號
　　原　　　告　甲○○
　　被　　　告　臺中縣政府
　　代　表　人　乙○○
右當事人間因商業登記法事件，原告不服經濟部中華民國九十一年一月九日經訴字第
○九一○六一○○四六○號訴願決定，提起行政訴訟。本院判決如左︰
　　主  文
原告之訴駁回。
訴訟費用由原告負擔。
　　事  實
壹、事實概要：
    原告未經核准營利事業登記，擅自於台中縣豐原市○○街六十七巷十三號開設「
    豐中育樂場」，經營「資訊休閒服務業」之業務，經被告建設局派員於民國（下
    同）九十年七月二十六日十九時二十分許至前開地址稽查，查獲其無照營業。被
    告遂以原告違反商業登記法第三條之規定，依同法第三十二條第一項之規定，於
    九十年九月四日以九十府建商字第二四九三二六號函，除處豐中育樂場應為停業
    之處分外，並處原告罰鍰新臺幣（下同）一萬元之處分。原告對罰鍰部分不服，
    提起訴願遭駁回，遂提起本件行政訴訟。
貳、兩造之陳述及爭點：
一、原告部分：
  (一)聲明：訴願決定及原處分均撤銷。
  (二)陳述：
    1.原告未經核准營利事業登記，擅自於台中縣豐原市六十七巷十三號開設「豐中
      育樂場」，無照營業是事實，願受停業處分無異議，至於處原告罰鍰一萬元，
      原告不能接受。原告於八十年十月二十四日向被告提出營利事業申請登記，除
      台中縣稅捐稽徵處同意稅籍登記可以營業外，屢遭九次以上退件，讓原告視申
      請登記為畏途，被告又不能輔導於正規。
    2.豐中育樂場開業已歷經十多年，非不申請登記，而是申請登記不能。豐中育樂
      場的前身為「豐中戲院」，領有台中縣政府建築執照（五五）建土營使字第五
      一二號建築物使用執照，為申請登記所需，於八十六年七月間曾向被告申請補
      發使用執照，然而被告所屬工務局卻以「因年久查無此張執照存根無法補發」
      之理由，斷送原告申請營利登記重要證明文件，被告怠忽職守顯有瀆職，不能
      申請執照係不可歸責於原告之事由。
    3.時下流行網際網路，據新聞媒體報導機關、醫院、學校‧‧‧等等機構，皆附
      設電腦資訊，原告自無例外，原告無照營業十多年，經營電動玩具、撞球、電
      腦資訊等，行政機關之臨檢及安全檢查年年執行，為何從未認真輔導請領營業
      登記合法經營，間接誤導原告。
　　4.台灣各地網際網路業者無照營業或經營項目不符者有數千家之多，被告選擇性
      辦案，令原告不服。
    5.豐中育樂場係原告繼承先父遺留之產業，購置設備與裝潢後，向安泰銀行融資
      貸款一千五百萬元，今遭停業處分已嚴重影響財務，利息無法繳納，銀行催討
      貸款。且原告已向台中縣稅捐稽徵處申請歇業登記在案，原處分罰鍰一萬元整
      部分，因財務困難無法繳納，請判決如訴之聲明。
二、被告部分：
　(一)聲明：原告之訴駁回。
　(二)陳述：
　　1.按商業登記法第三條明文規定：「商業及其分支機構，除第四條第一項規定外
      ，非經主管機關登記，並發給登記證後，不得開業。」，違反規定者依同法第
      三十二條規定：「違反第三條規定，未經登記即行開業者，其行為人各處新臺
      幣一萬元以上三萬元以下罰鍰，並由主管機關命令停業。經主管機關依前項規
      定處分後拒不停業者，得按月連續處罰。」合先敘明。
　　2.查原告未經核准營利事業設立登記，擅自在台中縣豐原市○○街六十七巷十三
      號，經營「資訊休閒業」，經被告影響治安行業統一聯合稽查小組於九十年七
      月廿六日十七時二十分於現場查獲屬實，並經原告在稽查紀錄表簽章處簽名有
      案，此商號顯已違反商業登記法第三條規定，被告依同法第三十二條第一項規
      定以九十年九月四日九十府建商字第二四九三二六號函命令停止營業，並處以
      一萬元罰鍰，依法並無不合。
　　3.查課稅與取締係屬兩種不同法律關係，基於賦稅公平原則，故在未取締前，有
      對外銷售貨物或勞務者，主管機關應予設籍課徵營業稅；倘因與其他法令規定
      不合，而未獲主管機關核准，則先前營業之行為，各該主管機關得依相關法令
      處罰。
    4.綜上所述，原告未經核准營利事業設立登記擅自營業，顯已違反商業登記法第
      三條之規定甚明，被告依同法第三十二條第一項之規定命令停業外，並處一萬
      元罰鍰，所為之處分並無不當，請准如訴之聲明以為判決。
    理  由
一、按「商業及其分支機構，除第四條第一項規定外，非經主管機關登記，並發給登
    記證後，不得開業。」、「違反第三條規定，未經登記即行開業者，其行為人各
    處新臺幣一萬元以上三萬元以下罰鍰，並由主管機關命令停業。」為行為時商業
    登記法第三條、第三十二條第一項所明定。又「本法第四條第一項第四款所稱小
    規模營業標準，係指每個月銷售額未達營業稅課徵起徵點而言。」為商業登記法
    施行細則第三條所明定。
二、經查，原告未經被告核准營利事業登記，擅自於台中縣豐原市○○街六十七巷十
    三號開設「豐中育樂場」，經營「資訊休閒服務業」之業務，被告建設局派員會
    同其他單位於九十年七月二十六日十九時二十分許，至前開地址稽查查獲，製有
    台中縣政府影響治安行業統一聯合稽查紀錄表，並經原告親閱後簽名確認無訛，
    有上開紀錄影本附訴願卷可稽，且為原告所自承，是原告未經核准營利事業登記
    逕經營「資訊休閒服務業」業務之事實，洵堪認定。次查，原告欲經營「資訊休
    閒服務業」之業務，除商業登記法第四條第一項第四款所稱之小規模商業者外，
    應依同法第八條第一項之規定，向被告申請登記，並經被告核發營利事業登記證
    後，始得合法經營之；又依商業登記法施行細則第三條之規定，本法第四條第四
    款所稱小規模營業標準，係指每月銷售額未達營業稅課徵起徵點而言，依台中縣
    稅捐稽徵處九十年八月二十三日九○中縣稅工字第九○一四九二五八號函復被告
    所稱，豐中育樂場每月之銷售額已達營業稅之課徵起徵點，非屬小規模商業。從
    而，本件原處分並無違誤，訴願決定予維持亦無不合，原告訴請撤銷為無理由，
    應予駁回。本件為簡易事件，爰不經言詞辯論逕為判決。
據上論結，本件原告之訴為無理由，依行政訴訟法第二百三十三條第一項、第二百三
十六條、第一百九十五條第一項後段、第九十八條第三項前段，判決如主文。
中　　華　　民　　國　　 九十一　　　年　　　七  　 　　月　　 十二   　日
                 臺 中 高 等 行 政 法 院   第 三 庭
                                         法  官　許　金　釵
右正本證明與原本無異。
如不服本判決，應於判決送達後二十日內，以本訴訟事件所涉及之法律見解具有原則
性者，始得向本院提出上訴狀並表明上訴理由，經最高行政法院許可，否則不得上訴
；如於本判決宣示後送達前提起上訴者，應於判決送達後二十日內補提上訴理由書（
均應依對造人數提出繕本）。提起上訴應預繳送達用雙掛號郵票拾份（每份三十四元
）。
中　　華　　民　　國　　九十一　　　年　　　七　　　　月　　　十五　　　日
　　　　　　　　　　　　　　　　　　　　 法院書記官　蔡  逸  媚
